臺灣高等法院臺中分院刑事判決　　 94年度上易字第917號
上　訴　人
即　被　告　丁○○
上列上訴人因詐欺案件，不服臺灣南投地方法院93年度易字第41
2號中華民國94年6月10日第一審判決（起訴案號：臺灣南投地方
法院檢察署93年度偵緝字第68、69、86、87號），提起上訴，本
院判決如下：
    主  文
原判決關於丁○○部分撤銷。
丁○○共同意圖為自己不法之所有，以詐術使人將本人之物交付
，處有期徒刑肆月，如易科罰金，以參佰元折算壹日。
    事  實
一、丁○○與許文宗（經原審法院判處有期徒刑六月，未提起上
    訴，業已確定）基於共同意圖為自己不法所有之犯意聯絡，
    由丁○○主謀，許文宗配合為名義人，二人於民國（下同）
    九十一年五月三十一日，在南投縣國姓鄉○○街二十號某代
    書事務所內，以總價金新臺幣（下同）二百十萬元之代價，
    佯向乙○○購買乙○○所有坐落在南投縣國姓鄉○○段第一
    三九六地號、第一三九六之一地號二筆土地（下稱系爭土地
    ）。丁○○、許文宗二人先於不詳時、地交付五萬元及十萬
    元面額之支票予乙○○做為訂金（已兌現）以取信於乙○○
    。餘款一百九十五萬元，則由許文宗為代表人之錦宗國際有
    限公司為發票人，簽發如附表所示之支票共七張，並由丁○
    ○在上開支票上背書後，二人遂於九十一年五月三十一日至
    同年六月十日間之某日，在不詳地點，將上開七張支票交付
    乙○○，並向乙○○訛稱須先將系爭土地過戶，再以公司資
    產向金融單位貸款後始能付清尾款等語詐騙乙○○，使乙○
    ○不疑有他陷於錯誤，而於九十一年六月十日將系爭土地過
    戶至許文宗名下。而丁○○與許文宗見系爭土地即將得手，
    即由許文宗於九十一年六月六日持系爭土地之不動產資料，
    向不知情之林勝豐借款四百萬元，並設定四百八十萬元之抵
    押權，而於九十一年六月十日與上揭所有權移轉登記一併辦
    理設定登記（抵押權存續期間自九十一年六月六日起至九十
    二年六月六日止），得款後二人均未依約定交付尾款予乙○
    ○，並避不見面。嗣乙○○於九十一年十月十五日提示如附
    表所示之七張支票，因存款不足，遭拒絕付款，乙○○始知
    受騙。
二、案經乙○○訴請臺灣南投地方法院檢察署檢察官偵查起訴。
    理  由
一、訊據上訴人即被告（下稱被告）丁○○固坦承有與同案被告
    許文宗向被害人乙○○購買系爭土地而簽發交付支票，卻無
    從兌現之情事，惟矢口否認有詐欺犯行，辯稱：其並未對被
    害人施詐云云。惟查：上開事實，業據被告丁○○於原審法
    院審理中坦承不諱（見原審卷第九二頁），核與同案被告許
    文宗於原審法院審理中坦承之情節相符（見原審卷第五三頁
    、第九二頁），並經告訴人乙○○於偵查中指述綦詳（參見
    臺灣南投地方法院檢察署九十一年度他字第九一○號卷第七
    頁），而證人丙○○於警詢、偵查中亦分別證述：九十一年
    五月三十一日，丁○○和許文宗共同開立九張支票支付向乙
    ○○購買土地之價款，伊在場見證，惟嗣後有七張支票，總
    共一百九十五萬元均未獲兌現等語明確（參見上揭他字卷第
    六頁反面至第七頁、第二八頁反面至第二九頁反面、臺灣南
    投地方法院檢察署九十一年度他字第八八四號卷第十頁），
    此外並有系爭土地之土地登記謄本二份與不動產買賣契約書
    一份（見上揭他字卷第八頁至第十二頁反面）、如附表所示
    未獲兌現之支票七張正反面影本與臺中市票據交換所退票理
    由單七張影本（見上揭他字卷第十四頁至第二○頁）、系爭
    土地抵押權設定登記申請書影本一份（見上揭他字卷第四○
    至第四三頁）在卷可資佐證。又依上開支票退票理由單所載
    退票理由均係存款不足以觀，可見被告與同案被告許文宗於
    簽發系爭支票，交付予告訴人之當時，其等資力，是否有餘
    力於支票到期時如數支付，甚有可疑。再者，簽發遠期支票
    向他人購買土地，並先取得其所有權時，就該票載日是否有
    能力支付票款，應為被告二人事先所能預見，是被告二人既
    事先同意簽發系爭支票交付告訴人，屆期帳戶卻因存款不足
    而無從兌現，佐以被告自案發至九十四年五月十七日，始能
    與告訴人達成和解，可見被告二人於買賣當時之資力，在在
    可疑，則被告簽發支票時，其經濟狀況已陷於資金嚴重不足
    ，且無從改善，極為明顯，要堪認定，故其於本院審理中辯
    稱其並非詐欺云云，顯不足採，是其與同案被告許文宗共同
    詐欺之罪證明確，其上開犯行堪以認定，自應依法論科。
二、核被告丁○○所為，係犯刑法第三百三十九條第一項詐欺取
    財罪。其與同案被告許文宗間，有犯意聯絡及行為分擔，應
    論以共同正犯。原審經審理結果，認被告罪證明確，予以論
    科，固非無見，但查，原判決雖於主文欄內判處被告有期徒
    刑六月之刑，並以其所犯之詐欺取財罪屬刑法第四十一條所
    規定之「犯最重本刑為五年以下有期徒刑以下之刑之罪」，
    而諭知易科罰金之折算標準，卻未於理由內加以說明，又於
    據上論斷欄內漏未載明刑法第四十一條第一項之規定，自有
    未當。又被告除於原審法院審理中與告訴人以一百四十八萬
    元達成和解，有調解程序筆錄一份可稽外，於原審判決之後
    ，又提前將九十四年十二月份預計應償還之部分清償予告訴
    人，現尚欠一百十六萬元，此經告訴人於本院審理中供明在
    卷，原審未及斟酌此情，遽以量處被告有期徒刑六月，亦有
    未洽。被告提起上訴否認上開犯罪，固非可取，惟指摘原判
    決量刑過重，非無理由，原判決此部分亦有上開可議之處，
    即屬無可維持，應由本院就關於被告部分撤銷改判。爰審酌
    被告丁○○為本件詐欺案件之主謀，其與同案被告許文宗二
    人詐騙之財物為系爭土地，價值非微，惟被告到案後尚知坦
    承犯行，並與告訴人達成調解，告訴人並已表示不希望被告
    因此入監服刑，犯後態度尚稱良好等一切情狀，量處如主文
    第二項所示之刑，並諭知易科罰金折算標準。至檢察官雖對
    被告具體求刑有期徒刑三年，惟本院審酌上情，尤其被告已
    與告訴人達成調解並獲得告訴人諒解等情，認量處其如主文
    第二項所示之刑，應已足收警懲之效，併予敘明。
據上論斷，應依刑事訴訟法第三百六十九條第一項前段、第三百
六十四條、第二百九十九條第一項前段，刑法第二十八條、第三
百三十九條第一項、第四十一條第一項前段，罰金罰鍰提高標準
條例第一條前段、第二條，判決如主文。
本案經檢察官甲○○到庭執行職務。
中　　華　　民　　國　　94　　年　　9　　月　　21 　　日
            刑事第七庭　審判長法  官  林　榮　龍
                              法  官  黃  日  隆
                              法  官  林  宜  民
上列正本證明與原本無異。
不得上訴。
                              書記官  陳  振  海
中　　華　　民　　國　　94　　年　　9　　月　　22   　日
刑法第三百三十九條：
意圖為自己或第三人不法之所有，以詐術使人將本人或第三人之
物交付者，處五年以下有期徒刑、拘役或科或併科一千元以下罰
金。
以前項方法得財產上不法之利益或使第三人得之者亦同。
前二項之未遂犯罰之。
                                                      Ａ
附表：
┌──────┬──────┬──────┬──────┬──────┐
│支票號碼    │支票金額（新│發票人      │發票日      │背書人      │
│            │台幣）      │            │            │            │
├──────┼──────┼──────┼──────┼──────┤
│ＴＵＡ０６５│三十萬元    │錦宗國際有限│九十一年八月│丁○○      │
│７０７４    │            │公司、代表人│三十日      │            │
│            │            │許文宗      │            │            │
├──────┼──────┼──────┼──────┼──────┤
│ＴＵＡ０６５│三十萬元    │錦宗國際有限│九十一年七月│丁○○      │
│７０７１    │            │公司、代表人│三十日      │            │
│            │            │許文宗      │            │            │
├──────┼──────┼──────┼──────┼──────┤
│ＴＵＡ０６５│三十萬元    │錦宗國際有限│九十一年七月│丁○○      │
│７０７０    │            │公司、代表人│二十日      │            │
│            │            │許文宗      │            │            │
├──────┼──────┼──────┼──────┼──────┤
│ＴＵＡ０６５│三十萬元    │錦宗國際有限│九十一年八月│丁○○      │
│７０７２    │            │公司、代表人│十日        │            │
│            │            │許文宗      │            │            │
├──────┼──────┼──────┼──────┼──────┤
│ＴＵＡ０６５│三十萬元    │錦宗國際有限│九十一年八月│丁○○      │
│７０７３    │            │公司、代表人│二十日      │            │
│            │            │許文宗      │            │            │
├──────┼──────┼──────┼──────┼──────┤
│ＴＵＡ０６５│十萬元      │錦宗國際有限│九十一年七月│丁○○      │
│７０６７    │            │公司、代表人│十九日      │            │
│            │            │許文宗      │            │            │
├──────┼──────┼──────┼──────┼──────┤
│ＴＵＡ０６５│三十五萬元  │錦宗國際有限│九十一年九月│丁○○      │
│７０７５    │            │公司、代表人│十日        │            │
│            │            │許文宗      │            │            │
└──────┴──────┴──────┴──────┴──────┘
                                                      Ａ
